【裁判字號】    99,上易,467
【裁判日期】    991028
【裁判案由】    竊盜等
【裁判全文】
臺灣高等法院臺南分院刑事判決         99年度上易字第467號
上  訴  人  臺灣臺南地方法院檢察署檢察官
上  訴  人
即  被  告  丙○○
上列上訴人因被告竊盜等案件，不服臺灣臺南地方法院98年度易
字第1799號中華民國99年6月15日第一審判決（起訴案號：臺灣
臺南地方法院檢察署98年度偵字第8606號），提起上訴，本院判
決如下：
    主  文
原判決關於竊盜無罪部分撤銷。
丙○○犯共同竊盜罪，累犯，處有期徒刑壹年，減為有期徒刑陸
月，如易科罰金，以新臺幣壹仟元折算壹日。
其餘上訴駁回。
第二項撤銷部分所處有期徒刑與其餘上訴駁回部分所處有期徒刑
，應執行有期徒刑拾月，如易科罰金，以新臺幣壹仟元折算壹日
。
    事  實
一、丙○○於民國93年間，曾因毒品危害防制條例案件，經臺灣
    高雄地方法院以93年度訴字第1333號刑事判決判處有期徒刑
    一年一月確定，嗣經與其前所犯之竊盜、詐欺等案件定應執
    行刑為有期徒刑一年十一月確定，於95年2月14日縮刑期滿
    執行完畢。詎其猶不知悔改，竟基於意圖為自己不法所有之
    犯意，於96年3月13日13時29分許，騎乘車牌號碼RBP-871號
    輕型機車至高雄市苓雅區○○○路26號附近停放後，再徒步
    至高雄市苓雅區○○○路26號前，以不詳方式敲破甲○○所
    有車牌號碼YB-3736號自小客車車窗（毀損部分，甲○○業
    已撤回告訴，並經檢察官另為不起訴處分），竊取甲○○所
    有置於車內之無線電1支，得手後離去現場。
二、又丙○○與不詳成年男子共同基於毀損及意圖為自己不法所
    有之犯意聯絡，於96年3月25日13時30分前某時許，分別騎
    乘車牌號碼RBP-871號輕型機車及不詳車牌號碼黑色重型機
    車，至高雄市○○區○○路與文山路交叉路口停車場附近，
    以不詳方式敲壞王素真使用之車牌號碼0263-NY號自小客車
    右前車窗，竊取王素真所有置於車內音響主機及DVD螢幕各1
    台，得手後離去現場。
三、案經甲○○、王素真訴由高雄市政府警察局苓雅分局報告臺
    灣高雄地方法院檢察署呈請臺灣高等法院檢察署檢察長令轉
    臺灣臺南地方法院檢察署檢察官偵查起訴。
    理  由
甲、程序部分
    按被告以外之人於審判外之陳述雖不符刑事訴訟法第159條
    之1至第159條之4等4條之規定，而經當事人於審判程序同意
    作為證據，法院審酌該言詞陳述或書面陳述作成時之情況，
    認為適當者，亦得為證據；當事人、代理人或辯護人於法院
    調查證據時，知有刑事訴訟法第159條第1項不得為證據之情
    形，而未於言詞辯論終結前聲明異議者，視為有前項之同意
    ，同法第159條之5定有明文。本件檢察官及被告於本院準備
    程序及審理時對於本件判決所引用之書面及非書面等證據資
    料，均同意作為本案之證據（見本院卷第31、94頁），於本
    院逐一提示後，迄於言詞辯論終結前均未聲明異議，經審酌
    該等證據作成之情況，核無違法取證或其他瑕疵，認為以之
    作為本案之證據亦屬適當，自有證據能力，合先敘明。
乙、實體部分
壹、有罪部分
一、訊據被告丙○○矢口否認有為上開犯行，辯稱：犯罪事實一
    部分，其有於上開時間經過上開地點，惟其並未行竊，監視
    器所拍到伊手拿的東西是伊自己的東西，並不是被害人的東
    西；另犯罪事實二部分，伊也沒有竊盜。因為伊住在附件而
    已，所以才會經過那邊云云。經查：
  (一)被告丙○○有為上開事實欄一所載之竊盜犯行，業據告訴人
    即證人甲○○於98年5月22日於檢察官偵查中具結證述明確
    （見高雄地檢署97年度偵字第35217號卷第36頁），核與現
    場監視器錄影所翻拍之照片相符，有上開照片附卷可資佐證
    （見高雄市政府警察局苓雅分局高市警苓分偵字第09600138
    17號卷第35頁至第40頁，另高市警苓分偵字第0970001727號
    卷第1頁至第3頁係上開照片之採色放大照片）。又經本院勘
    驗96年3月13日13時23分到13時33分，高雄市苓雅區○○○
    路26號附近監視器所拍攝之光碟，清楚可見被告騎乘機車停
    放於失竊現場附近，被告下車時手上只拿著1白色物品（應
    是手套），當被告再出現於監視器鏡畫面時，被告手上已戴
    有白色手套，右手持有黑色不明物品，走回停放機車處，並
    將右手所持物品放入口袋，隨即騎車離開，此有本院勘驗筆
    錄及自監視器光碟所翻拍之照片附卷可稽（見本院卷第40頁
    至81頁）。本件竊案若非被告所為，何以被告離開機車時手
    上並無拿任何黑色物品，再出現於監視器鏡畫面時，被告手
    上已多了1個與證人所失竊之無線電相同之黑色物品？若謂
    被告是下車向友人拿取該物品，為何迄今被告均未聲請傳喚
    該友人出庭為其澄清呢？再者既是拿的是自己的物品，何以
    需要戴上手套？被告空言否認上開犯行，無非事後畏罪飾卸
    之詞，殊不足採信。此外，並有被告所有之車牌號碼RBP-87
    1號輕型機車之車籍查詢資料附卷可參。事證明確，被告此
    部分犯行洵堪認定。
  (二)又查，被告雖否認與不詳姓名之成年男子共同破壞被害人即
    證人王素真之汽車，並竊取其內之音響及主機及DVD螢幕各1
    台云云。惟上開事實業據告訴人即證人王素真於96年10月4
    日、98年9月1日，分別於檢察官偵查中證述明確（見高雄地
    檢署96年度偵字第26489號卷第6頁至第7頁、臺灣臺南地方
    法院檢察署98年度偵字第8606號卷第9頁）。再據檢察官勘
    驗高雄市○○區○○路與文山路交叉路口停車場附近之監視
    器光碟結果，該不詳姓名男子與被告先後騎機車到達證人王
    素真停車（編號7）位置，該不詳姓名男子隨即走入證人王
    素真車子的左側位置，待被告離開後，該不詳姓名男子又走
    到機車位置，自置物箱內取出衣物蓋住車尾車牌，不久被告
    再回到該不詳姓名男子停機車位置，並走入編號5與6車之間
    ，之後被告與該不詳姓名男子同時自停放的車輛間走出，並
    一同騎乘該不詳姓名男子之機車離開現場，有檢察官勘驗筆
    錄及自監視器光碟所翻拍之照片附卷可稽（見臺灣臺南地方
    法院檢察署96年度偵字第16593號卷第27頁至31頁）。被告
    對於證人王素真失竊前其等為何到該停車場，並走入證人王
    素真車輛之左側，及為何與該不詳姓名男子一同騎乘遮住車
    牌之機車離開乙節，始終未有合理解釋，且迄今對該不詳姓
    名男子是何人亦只供稱「不知道」云云，同時何以被告2人
    離開該停車場不久，證人王素真即發現車上物品失竊，若謂
    證人王素真車上物品失竊非被告2人所為孰能置信？被告所
    辯，純屬卸責之詞，不足採信。
  (三)綜上所述，被告確有毀損及竊取證人甲○○、王素真車上之
    物品，事證明確，均堪認定，應依法論科。
二、查車牌號碼0263-NY號自小客車固為證人王素真之配偶蔡福
    財所有，業據證人王素真於警詢中證述明確（見高市警苓分
    偵字第0960013817號卷第25頁），但證人王素真與蔡福財既
    係配偶關係，且該車當時又為證人王素真使用中，是證人王
    素真就該車輛顯有事實上之管領支配權，亦屬犯罪之直接被
    害人（最高法院42年台非字第18號判例參照），故其就系爭
    車輛之毀損，自得提出告訴，合先敘明。核被告所為，其中
    事實欄一部分，係犯刑法第320條第1項之竊盜罪；另事實欄
    二部分，係犯刑法第320條第1項之竊盜罪及第354條之毀損
    罪。又被告與該不詳姓名年籍成年男子，就上開事實欄二所
    載之竊盜及毀損罪部分，有犯意聯絡，及行為分擔，均為共
    同正犯。而被告於毀損車窗後行竊，則其所為毀損及竊盜犯
    行，屬一行為觸犯2不同種法益之罪，為想像競合犯，應依
    刑法第55條之規定，從一重之竊盜罪處斷；又其所犯2次竊
    盜犯行，犯意各別，應分論併罰。另被告於93年間，曾因毒
    品危害防制條例案件，經臺灣高雄地方法院以93年度訴字第
    1333號刑事判決判處有期徒刑一年一月確定，嗣經與其前所
    犯之竊盜、詐欺等案件定應執行刑為有期徒刑一年十一月確
    定，甫於95年2月14日縮刑期滿執行完畢之事實，有刑案資
    料查註紀錄表及臺灣高等法院被告前案紀錄表附卷可稽。其
    於執行完畢後，5年以內故意再犯本件有期徒刑以上之罪，
    均為累犯，均應依刑法第47條第1項之規定加重其刑。
三、撤銷改判及維持原判決理由：
  (一)撤銷改判部分：
  1.原審以證人王素真並未能指證被告有行竊犯行，同時監視畫
    面亦未能清楚拍攝到被告或該不詳姓名年籍成年男子有行竊
    行為，而認無法證明被告有竊盜王素真財物之犯行云云。惟
    被告與該不詳姓名年籍成年男子出現於證人王素真車後，並
    走向該車左側位置，不久證人王素真即發現車上物品失竊，
    同時該不詳姓名年籍成年男子又故意以衣物遮住所騎機車之
    車牌號碼，均經檢察官勘驗無誤，是已足徵本件竊案確為被
    告及該不詳姓名年籍成年男子所為，已如前述，故原審判決
    認事用法，自有未洽。是檢察官上訴指摘被告涉犯竊取乙○○車上物品部分，依後所述，雖無理由，但其指摘原判決此
    部分認定事實及採證不當，則為有理由，自應由本院將原判
    決關於無罪部分予以撤銷改判。
  2.爰審酌被告有多項犯罪前科，其品行不佳，其智識教育程度
    為國中畢業、生活經濟狀況不佳、其不依正當工作賺錢，竟
    以打破被害人蔡福財之自小客車車窗方式竊取財物，事後尚
    未取得被害人諒解及被害人財物損失之多寡等一切情狀，量
    處如主文第二項所示之刑。又中華民國九十六年罪犯減刑條
    例於96年7月4日公布，於96年7月16日施行，犯罪在中華民
    國96年4月24日以前者，除該條例另有規定外，有期徒刑減
    其刑期二分之一，中華民國九十六年罪犯減刑條例第2條第1
    項第3款定有明文。查被告所犯上開竊盜罪之犯罪時間在96
    年4月24日以前，且合於減刑條件，應予減刑，爰依該條例
    減其刑期二分之一，為有期徒刑六月，併諭知易科罰金之折
    算標準。
  (二)維持原判決部分：
    另原審依調查證據結果，就被告所犯竊盜李平和財物部分，
    以被告此部分所為罪證已明確，因而適用刑法第320條第1項
    ，第47條第1項、第41條第1項前段，刑法施行法第1條之1，
    中華民國96年罪犯減刑條例第2條第1項第3款、第7條、第9
    條規定，並審酌被告有多項犯罪前科，其品行不佳，其智識
    教育程度為國中畢業、生活經濟狀況不佳、其不依正當工作
    賺錢，竟以打破告訴人李平和之自小客車車窗方式竊取財物
    ，事後復不知悔改等一切情狀，量處有期徒刑十月。並依中
    華民國九十六年罪犯減刑條例之規定，減其刑期二分之一為
    有期徒刑五月，併諭知易科罰金之折算標準。本院經核原判
    決就此部分認事用法俱無不合，量刑亦稱妥適。被告上訴意
    旨仍執前詞，辯稱其無何竊盜犯行，因而指摘原判決不當，
    非有理由，應予駁回。併就此部分與前開撤銷改判部分所處
    有期徒刑定應執行刑如主文第四項所示之刑。再按行為後法
    律有變更者，適用行為時之法律。但行為後之法律有利於行
    為人者，適用最有利於行為人之法律，刑法第2條第1項定有
    明文。被告行為時刑法第41條第2項係規定「前項規定於數
    罪併罰，其應執行之刑未逾六個月者，亦適用之。」則如定
    應執行刑逾六個月即不得易科罰金，嗣98年12月30日修正施
    行之刑法第41條第8項規定：「第一項至第四項及第七項之
    規定，於數罪併罰之數罪均得易科罰金或易服社會勞動，其
    應執行之刑逾六月者，亦適用之。」是定應執行刑逾六個月
    時仍得易科罰金，比較新舊法，自以新修正之本法對被告為
    有利。爰依刑法第41條第1項前段及第8項規定諭知易科罰金
    之折算標準。另原審公訴檢察官認應處被告有期徒刑一年二
    月，惟參酌被害人所受財物損失尚非重大，如定應執行刑為
    有期徒刑一年二月，尚屬過重，故本院認仍應以主文第四項
    所示之刑為適當，併予敘明。
貳、不另為無罪諭知部分
一、公訴意旨另以：被告丙○○與不詳成年男子共同基於意圖為
    自己不法所有之犯意聯絡，於96年3月25日13時30分前某時
    許，分別騎乘車牌號碼RBP-871號輕型機車及不詳車牌號碼
    黑色重型機車，至高雄市○○區○○路與文山路交叉路口停
    車場附近，以不詳方式破壞乙○○使用之車牌號碼HW-9496
    號自小客車門鎖（毀損部分已逾告訴期間，另為不起訴處分
    ），竊取乙○○所有至於車內之小型提包1個（內有皮夾1只
    、現金新臺幣5,000元、乙○○、林佳慧身分證各1枚、林佳
    慧健保卡1枚、提款卡3張、信用卡2張、BENQ行動電話1支、
    SIM卡1枚），得手後離去現場。因認被告另犯刑法第320條
    第1項之竊盜罪云云。
二、按不能證明被告犯罪者，應諭知無罪之判決。又犯罪事實應
    依證據認定之，無證據不得認定犯罪事實，刑事訴訟法第30
    1條第1項、第154條第2項分別定有明文。再事實之認定，應
    憑證據，如未能發現相當證據，或證據不足以證明，自不能
    以推測或擬制之方法，以為裁判基礎；又所謂認定犯罪事實
    之證據，係指足以認定被告確有犯罪行為之積極證據而言，
    而認定犯罪事實所憑之證據，雖不以直接證據為限，間接證
    據亦包括在內，然而無論直接或間接證據，其為訴訟上之證
    明，須於通常一般人均不致有所懷疑，而得確信其為真實之
    程度，始得據之為有罪之認定，倘其證明尚未達到此一程度
    ，而有合理懷疑存在時，自應對被告為有利之認定，而為無
    罪判決之諭知。因此，檢察官對於起訴之犯罪事實，應負提
    出證據及說服之實質舉證責任。倘其所提出之證據，不足為
    被告有罪之積極證明，或其闡明之證明方法，無從說服法官
    以形成被告有罪之心證，基於無罪推定之原則，自應為被告
    無罪判決之諭知。且按認定犯罪事實應依證據，為刑事訴訟
    法所明定，故被告否認犯罪事實所持之辯解，縱屬不能成立
    ，仍非有積極證據足以證明其犯罪行為，不能遽為有罪之認
    定，復有最高法院40年台上字第86號、30年上字第1831號、
    76年台上字第4986號及30年上字第1831號判例意旨可資參照
    。
三、公訴人認被告丙○○此部分另犯刑法第320條第1項之竊盜罪
    ，無非以告訴人乙○○於警詢時及偵訊中之證述、證人葛湘
    瓊於警詢時之證述、96年3月25日監視錄影翻拍照片（警卷
    第44-65頁）及檢察官97年5月7日之勘驗筆錄，資為論罪之
    證據。質之被告則堅決否認其有為上揭竊盜犯行。經查：
  (一)證人乙○○、葛湘瓊於警詢時，均未能指認上揭竊盜犯行係
    被告所為，有警詢筆錄附卷可稽。又證人乙○○於97年5月
    21日檢察官偵查中、葛湘瓊於96年10月4日檢察官偵查中，
    亦均未能指認上揭竊盜犯行係被告所為，且葛湘瓊並證稱監
    視器所拍攝之畫面不清楚，其就翻拍照片上之人是否被告丙○○，不是很清楚等語。
  (二)次查，檢察官97年5月7日之勘驗結果顯示，該監視器畫面並
    未拍攝到被告或該不詳姓名年籍之男子有走到證人乙○○停
    車（編號2）之位置。而證人葛湘瓊於警詢中證稱「當日我
    與弟弟中午吃完飯要到停車場開車時，見到駕駛座車門未鎖
    及後行李箱也未鎖，才發現遭人進入行竊財物。」等語（見
    高市警苓分偵字第0960013817號卷第20頁）。依證人乙○○
    停車方向是車尾朝外，若本件竊案果為被告與該不詳姓名年
    籍之男子所為，則監視器應該會拍攝到被告或該不詳姓名年
    籍之男子出現於證人乙○○的車後位置，但勘驗結果並非如
    此，有前揭檢察官勘驗筆錄可憑。因此，並無證據足認本件
    竊案為被告所為，被告所辯應堪採信。
四、綜上所述，本院依公訴人所舉之證據就此部分尚無法形成被
    告確有竊盜證人乙○○財物之確信，此外，公訴人復未提出
    其他足資證明被告涉嫌此部分竊盜犯罪之其他積極證據，以
    資證明被告有此犯行，揆諸前開說明，被告此部分之犯行當
    屬不能證明。惟公訴意旨認本件被告被訴此部分犯行與前揭
    起訴論罪科刑犯行即被訴竊取王素真財物犯行，二者時間、
    空間均甚為密接，行為態樣又相同，顯係基於接續犯實施之
    犯意而為之，為接續犯關係，為包括之一罪，故此部分爰不
    另為無罪之諭知。
據上論斷，應依刑事訴訟法第368條、第369條第1項前段、第364
條、第299條第1項前段，刑法第2條第1項但書，第28條、第320
條第1項、第354條、第55條，第47條第1項、第41條第1項前段、
第8項、第51條第5款，刑法施行法第1條之1，中華民國96年罪犯
減刑條例第2條第1項第3款、第7條、第9條，判決如主文。
本案經檢察官郭珍妮到庭執行職務。
中    華    民    國    99    年    10    月    28    日
                  刑事第四庭    審判長法  官  吳志誠
                                      法  官  吳森豐
                                      法  官  彭喜有
以上正本證明與原本無異。
不得上訴。
                                      書記官  黃子起
中    華    民    國    99    年    10    月    29    日
附錄法條：
中華民國刑法第320條第1項
意圖為自己或第三人不法之所有，而竊取他人之動產者，為竊盜
罪，處5年以下有期徒刑、拘役或5百元以下罰金。

司法院資訊處製作；財團法人民間司法改革基金會備份。
